【裁判字號】    97,訴,441
【裁判日期】    980224
【裁判案由】    公共危險等
【裁判全文】
臺灣花蓮地方法院刑事判決               97年度訴字第441號
公  訴  人  臺灣花蓮地方法院檢察署檢察官
被      告  乙○○
選任辯護人  吳明益律師
            籃健銘律師
上列被告因公共危險等案件，經檢察官提起公訴（97年度偵續字
第35號），本院判決如下：
    主  文
乙○○犯妨害公眾往來安全罪，處有期徒刑參月，如易科罰金，
以新臺幣壹仟元折算壹日；又犯妨害公眾往來安全罪，處有期徒
刑參月，如易科罰金，以新臺幣壹仟元折算壹日。應執行有期徒
刑肆月，如易科罰金，以新臺幣壹仟元折算壹日。
    事  實
一、乙○○明知花蓮縣壽豐鄉○○段34、36及50地號土地均為國
    有土地，任何人不得在其上設置障礙物阻礙通行，竟分別基
    於妨害丙○○、甲○○通行權利及壅塞陸路之故意，於民國
    96 年11月25日11時40分許及同年月27 日不詳時間，在上開
    36、50地號土地交界處，及34地號聯外道路處，設置鐵鍊及
    尼龍網圍籬，以此強暴手段妨害丙○○、甲○○通行之權利
    ，並壅塞陸路阻礙人車通行，致生往來之危險。
二、案經丙○○、甲○○訴由花蓮縣警察局吉安分局報請臺灣花
    蓮地方法院檢察署檢察官偵查起訴。
    理  由
一、訊據被告乙○○固坦承有於上揭時、地設置圍籬、鐵鍊等事
    實，惟矢口否認有何妨害公眾往來安全及強制之犯行，辯稱
    ：系爭道路平日無他人通行，只通往伊之雞舍，花蓮縣政府
    畜產課為了防止流感，伊才會去架設圍籬，又為了防止小偷
    ，故在外出時才會掛上鐵鍊，並未妨害任何人通行或致生危
    險云云。經查：
（一）被告設置鐵鍊之處，位於花蓮縣壽豐鄉○○段36地號及50
      地號交界處之水泥路（下稱系爭水泥路），係國有土地，
      乃花蓮縣政府於93年間舖設之鄉道，此有花蓮縣政府96年
      8月13日府工土字第09601183860號函、36地號及50地號土
      地登記謄本、臺灣花蓮地方法院檢察署（下稱花蓮地檢署
      ）97年9月25日勘驗筆錄及花蓮縣花蓮地政事務所97年 10
      月2日花地所測字第09700013546號函之土地複丈成果圖各
      1份附卷可查（偵續卷第16頁、第48 頁以下）；而該水泥
      路係屬供公眾使用之一般村里道路，且於道路範圍內，主
      管機關並未同意被告架設鐵鍊限制人車通行一節，亦有花
      蓮縣政府98年1月5日府工土字第0970206143號函及花蓮縣
      壽豐鄉公所97年12月15日壽鄉建字第0970016995號函各 1
      份在卷可按（本院卷第40頁及第43頁）。另被告架設尼龍
      網圍籬之處，係位於34地號內之便道（下稱系爭便道），
      亦係坐落於國有土地內，而壽豐鄉公所亦並未同意被告架
      設圍籬，限制人車通行，且被告無權使用該土地，亦業經
      財政部國有財產局向本院訴請拆屋還地暨追償不當得利使
      用補償金之情，有上開花蓮縣壽豐鄉公所函、34地號土地
      登記謄本、花蓮地檢署勘驗筆錄、花蓮縣花蓮地政事務所
      函及財政部國有財產局臺灣北區辦事處花蓮分處97年9 月
      12日台財產北花三字第0970303324號函各1份在卷可稽（
      本院卷第35號、第40頁）；佐以告訴人丙○○、甲○○於
      偵查時均指稱：平常還是有人走系爭水泥路及便道等情（
      告訴人2 人於偵查之陳述，經檢察官、被告、辯護人於本
      院準備程序時同意將該等證據資料列為證據調查，本院審
      酌上開證據資料作成時之情況，並無強暴、脅迫、利誘、
      詐欺或其他不正方法等不適當之情形，爰依刑事訴訟法第
      159條之5第1 項規定，認均具有證據能力），且被告於本
      院審理時亦供稱：其明知鐵鍊後之系爭水泥路係可供公眾
      通行之道路等語（本院卷第65頁），足見系爭水泥路及便
      道係供不特定人利用該道路通行，屬供公眾往來通行之道
      路無訛，被告並無排除其他民眾使用之權利。
（二）次查，系爭水泥路及便道之路寬可容納汽車通行，而系爭
      水泥路上之鐵鍊業已上鎖，系爭便道上之尼龍網圍籬，亦
      有加設鎖頭處，此有現場照片15張附於警卷可參，復有證
      人即36地號上土地公廟主任委員陳清人於本院審理時證述
      在卷可稽（本院卷第61頁），顯見一般汽車已無法通過，
      應無疑義；又本區○○○○道路，於本件案發當時，因雨
      天確已崩塌而無法通行一節，有現場道路崩塌照片4 張附
      於警卷可按，復有告訴人於偵查中之指述及被告於警詢之
      供述在卷可參，佐以卷附監視錄影翻拍照片，車輛進入後
      均轉向駛回等情（偵卷第9 頁），益徵主要聯外道路已崩
      塌而無法通行，應屬無訛；而依當時主要道路已崩塌之情
      形，告訴人2 人僅能利用系爭水泥路及便道以供往來之事
      實，除據告訴人於偵查中之指訴，復有上開花蓮縣花蓮地
      政事務所土地複丈成果圖在卷可佐，是被告上開架設鐵鍊
      及尼龍網圍籬之行為，應已堪認定客觀上已足阻塞、遮攔
      交通工具之行經路線，而造成車輛往來難以順利通行之危
      險，及已限制告訴人2 人使用系爭水泥路及便道之自由法
      益，是辯護人辯護意旨稱被告之行為尚非達壅塞陸路之程
      度，且僅妨礙一般人之通行利益，並非妨害通行之權利等
      語，並無足採。
（三）又被告雖以前詞置辯，並提出花蓮縣動植物防疫所（下稱
      防疫所）96年10月1日花動防字第0960002784號函1紙為證
      ，惟依該函之內容，防疫所僅促使被告做好養禽場清潔消
      毒工作，注意加強防疫措施，此為行政指導，並非公權力
      授與，且架設鐵鍊處為國有地，又系爭水泥路為供公眾通
      行之道路，均已如前所述，是除可證明被告並無任何限制
      他人通行之權利，益徵被告對於圍籬及鐵鍊將會壅塞陸路
      及限制他人通行之事實，應有所認識，足見其犯罪意圖甚
      明，故被告上開所辯，自不足採。
（四）綜上所述，本件被告所壅塞之道路係屬供公眾往來通行之
      陸路，已如前述；且依上揭卷內照片所示及上開證人之說
      明，俱可見該道路經被告壅塞後，致完全阻塞道路之通行
      至明，並已限制告訴人2 人通行之權利。本件事證明確，
      被告犯行應堪認定。
二、按刑法第185條第1項損壞或壅塞陸路致生往來之危險罪，採
    具體危險制，祇須損壞、壅塞之行為，造成公眾往來危險之
    狀態為己足，不以全部損壞、壅塞或發生實害為必要（最高
    法院79年臺上字第2250號判例意旨參照）；次按刑法第 304
    條第1 項稱「強暴」者，乃以實力不法加諸他人之謂，惟不
    以直接施諸於他人為必要，即間接施之於物體而影響於他人
    者，亦屬之（最高法院86年臺非字第122 號判決意旨參照）
    。是核被告所為，係犯刑法第185條第1項之妨害公眾往來安
    全罪及同法第304 條之強制罪。被告以一行為觸犯上開二罪
    名，為想像競合犯，應從一重之妨害公眾往來安全罪處斷。
    又被告分別於96年11月25日及同年月27日所犯上開妨害公眾
    往來安全罪二次犯行，行為互殊、時間不同，應予分論併罰
    。爰審酌被告犯罪動機係其因土地使用之糾紛，而採取壅塞
    陸路方式維護其個人權利，然其使用手段仍可能對通行民眾
    造成危險，嗣後業已拆除圍籬及鐵鍊，兼衡被告犯後態度等
    一切情狀，分別就其所犯上揭二次犯行，各量處如主文所示
    之宣告刑，並定其應執行之刑，且諭知易科罰金之折算標準
    ，以示懲儆。公訴人雖就具體求刑有期徒刑10月，惟本院認
    以量處如主文所示之刑為適當，公訴人之求刑，核屬過重，
    附此敘明。
據上論斷，依刑事訴訟法第299條第1項前段，刑法第185條第1項
、第304條、第55條、第41條第1項前段、第51條第5 款，刑法施
行法第1條之1，判決如主文。
本案經檢察官吳文正到庭執行職務。
中    華    民    國    98    年    2     月    24    日
                  刑事第一庭    審判長  張健河
                                法  官  蕭一弘
                                法  官  魏俊明
以上正本證明與原本無異。
如不服本判決應於收受送達後10日內向本院提出上訴書狀，並應
敘述具體理由。其未敘述上訴理由者，應於上訴期間屆滿後20日
內向本院補提理由書 (均須按他造當事人之人數附繕本)「 切勿
逕送上級法院」。告訴人或被害人如對於本判決不服者，應具備
理由請求檢察官上訴，其上訴期間之計算係以檢察官收受判決正
本之日期為準。
中    華    民    國    98    年    2     月    24    日
                                書記官
附錄本判決論罪之法律條文：
中華民國刑法第185條第1項：
損壞或壅塞陸路、水路、橋樑或其他公眾往來之設備或以他法致
生往來之危險者，處 5 年以下有期徒刑、拘役或 500 元以下罰
金。
中華民國刑法第304條：
以強暴、脅迫使人行無義務之事或妨害人行使權利者，處3 年以
下有期徒刑、拘役或3百元以下罰金。


司法院資訊處製作；財團法人民間司法改革基金會備份。
